【裁判字號】    90,上易,231
【裁判日期】    900430
【裁判案由】    竊盜
【裁判全文】
臺灣高等法院刑事判決                              九十年度上易字第二三一號
    上  訴  人  臺灣士林地方法院檢察署檢察官
    被      告  丙○○○
    選任辯護人  張秀瑜
                郭登富
右上訴人因被告竊盜案件，不服臺灣士林地方法院八十九年度簡上字第二五號，中華
民國八十九年十二月五日第一審判決（聲請簡易判決處刑案號：臺灣士林地方法院檢
察署八十八年度偵字第三五八六號）提起上訴，本院判決如左：
    主  文
原判決撤銷。
丙○○○竊盜，處罰金伍佰元，如易服勞役以參佰元折算壹日。
    事  實
一、丙○○○在台北市立忠孝醫院營養部擔任工友，意圖為自己不法之所有，於民國
    八十八年三月九日十三時三十五分許，在該院營養部員工更衣室內，利用自有之
    鑰匙開啟同事乙○○之衣物櫃，竊取乙○○所有放置皮包內之新台幣（下同）五
    十元鈔券二張（鈔票號碼Ｃ二一六四七八Ｄ、Ｘ八五六九四五Ｚ），得手後置於
    其所穿著之工作服口袋內欲離去之際，經乙○○察覺報警而查獲上情。
二、案經臺北市政府警察局南港分局移送臺灣士林地方法院檢察署檢察官偵查後聲請
    簡易判決處刑，經原審法院內湖簡易庭受理判決後，台灣士林地方法院檢察署檢
    察官上訴台灣士林地方法院，經原審法院將原判決撤銷，認不得為簡易判決處刑
    ，改以通常程序審理。
    理  由
一、本件原審法院審理後，認為被告應為無罪之諭知，而由原審法院依刑事訴訟法第
    四百五十五條之一第三項之規定，準用同法第三百六十九條第二項之規定，將原
    簡易判決撤銷，另依第一審通常程序為無罪判決之諭知（法院辦理刑事訴訟簡易
    程序案件應行注意事項第十四點參照），合先敘明。
二、訊據被告丙○○○就其於右揭時、地，因被害人乙○○之五十元鈔券二張（鈔票
    號碼Ｃ二一六四七八Ｄ、Ｘ八五六九四五Ｚ），自其工作服口袋內取出，而當場
    查獲之事實固不諱言，惟矢口否認有何竊盜犯行，辯稱：伊並未竊取被害人之二
    張五十元鈔券，該等鈔券係在衣物櫃旁之地下拾得云云。惟查：
  (一)右開事實，迭業據被害人乙○○於警方調查及偵、審中指訴：我發現同事曾月雲
    入更衣室並將房門反鎖，後曾月雲出來欲離去，我在更衣室門口叫她把錢交出來
    ，因我在更衣室外有聽到曾月雲開啟我衣櫃的聲音，她錢不給我看，說到辦公室
    找主任，我就跟她走，嗣由營養師甲○○自曾月雲口袋內拿出五十元鈔票二張，
    經政風室查證，曾月雲所有之衣櫃鑰匙，可以開啟我所使用之更衣室內衣櫃等情
    綦詳（見偵查卷第九頁反面、第十九頁反面、第二十頁正面，原審卷第四十六頁
    正面、反面、第六十八頁、第一０一頁）。
  (二)而被害人乙○○之二張五十元鈔券係自被告之身上工作服口袋內取出，業據被告
    供承在卷（見偵查卷第七頁反面、原審卷第三十五頁正面），核與證人即忠孝醫
    院營養師甲○○於原審到庭結證稱：「．．．，我叫她口袋給我看，我就從她口
    袋拿出兩張五十元的鈔票，是夾在一起摺好的，後來乙○○說她有登記號碼，然
    後從皮包拿出本子，給我們看他登記的號碼，．．．」等語（見原審卷五十九頁
    ）相符，並有紙鈔影本（見偵查卷第十二頁）、贓物認領保管收據（見偵查卷第
    十三頁），鑰匙影本（見偵查卷第十四頁）在卷可證，且被告甫為被害人查獲之
    際，於被害人質問被告時，被告稱：該二張五十元紙鈔係買東西找的錢等語（見
    原審卷第八十二頁），嗣則改稱：紙鈔係在進門後之鞋架角落撿到等語（見原審
卷第八十一頁），並經證人甲○○於原審亦證稱：「．．．，丙○○○是有提及
    二張五十元是她去買東西找的錢，．．．」等語（見原審卷第五十九頁正面）屬
    實，苟若該等紙鈔確係被告拾得，何須謊稱該等紙鈔係伊購物所找？況本件若被
    害人為將紙鈔號碼事先記下，並提示予被告，被告豈會於翌日改稱係依拾得云云
    ？衡情被告甫獲案之際，較少權衡利害得失，且本於人性護己之天性，雖為其所
    竊取，惟隨口否認自有可能。
  (三)又據證人即忠孝醫院政風人員傅仰鈞於原審到庭證稱：「（被告之鑰匙，是否可
    以開啟告訴人之衣櫃？）衣櫃總共有十二個，被告的鑰匙可以開包含告訴人的櫃
    子在內，可以開五個」等語（見原審卷第九十三頁），則被告持有之鑰匙既能開
    啟被害人之衣櫃，足見被害人之指述，應予事實相符。至於被害人於警、偵訊及
    原審法院訊問時，雖指稱：「被告進入更衣室後關門，伊在更衣室外有聽到被告
    開啟伊衣櫃之聲音。」等語，並依被告與告訴人所繪附卷之衣物櫃圖示，櫃子均
    係相鄰緊接而排成一列等情，認被害人不能在隔著更衣室門的情況下，確定知悉
    被告是開啟何人之櫃子，而為被告有利之認定，然衡諸常情，被害人固無法確定
    被告係開啟何人衣櫃，惟事後既於被告身上查獲被害人置於衣櫃內之紙鈔，且被
    告之鑰匙復能開啟被害人之衣櫃，則被害人因此指稱被告係開啟伊之衣櫃，與經
    驗法則並不相違。
  (四)被告於原審審理時自承：「（妳跟乙○○認識這段時間，有無與她發生不愉快？
    ）沒有」等語（見原審卷第八十頁），渠等二人間於案發前既無怨隙，衡情被害
    人當無故意記下鈔票號碼，將其丟在地上，嗣被告拾起時，誣陷被告之理。況被
    告於本院調查時供稱：案發當日更衣室人進人出等語（見本院九十年三月二十七
    日訊問筆錄），則被害人並無法確定丟在地上之紙鈔為何人拾得，當無將紙鈔丟
    於地上，任人撿拾之理。
  (五)再者，原審法院據被害人指訴：「伊皮包是放在衣物櫃內，那二張五十元之鈔券
    放在皮包最外層，另外尚有用信封裝了二萬元放在皮包最裡層，‧‧二萬元之鈔
    券並沒有抄下號碼」、「抄下那二張五十元之號碼，是要抓偷竊之人」等語（見
    原審卷第九十七頁），及證人甲○○證述：「當日乙○○之皮包很亂，還有大鈔
    」等語（見原審卷第五十九頁），並據此推論被害人同樣放置於皮包內之二萬元
    鈔券亦有隨之失竊之可能，被害人豈有甘冒可能失去更多金錢之風險，僅僅為了
    要抓偷竊放置在皮包最外層之有記下號碼之二張五十元鈔券竊賊之可能性，且以
    當被告從更衣室出來就認定是被告偷了錢，而未先去查看皮包內二萬元是否有隨
    之不見等情（見原審卷第一０一頁），亦與常情不符，而認被害人所為之指訴顯
    有瑕疵等語，惟被害人於原審已供述，信封內之二萬元現金為密封並藏在皮包最
    裡層，被告一時並不能發現，且當時更衣室人進人出，隨時會有人敲門，被告並
    無充裕之時間搜查，其僅拿取皮包最上層之五十元紙鈔應有可能。尚難據此為被
    告有利之認定。
  (六)綜上所述，足證被告前述否認犯行之所辯，顯係事後飾卸之詞，殊無可採。本件
    罪證明確，被告之犯行至堪認定，應予依法論科。
三、核被告丙○○○所為，係犯刑法第三百二十條第一項竊盜罪。爰審酌被告之素行
    、生活狀況、智識程度、犯罪之動機、所生損害、犯罪所得不多及犯罪後態度等
    一切情狀，量處如主文所示之刑，並諭知易服勞役之折算標準。
四、本件被告犯有竊盜罪，罪證明確，原審未予詳查，遽行為無罪之諭知，上訴意旨
    憑此指摘原判決不當，經核為有理由，應由本院將原判決撤銷，改為有罪科刑之
    諭知，以期適法。
據上論斷，應依刑事訴訟法第三百六十九條第一項前段、第三百六十四條、第二百九
十九條第一項前段、刑法第三百二十條第一項、第四十二條第二項，罰金罰鍰提高標
準條例第一條前段、第二條，判決如主文。
本案經檢察官曾忠己到庭執行職務。
中      華      民      國        九十    年        四    月      三十  日
                              臺灣高等法院刑事第六庭
                                  審判長法  官   陳  春  秋
                                        法  官   王  麗  莉
                                        法  官   徐  培  元
右正本證明與原本無異。
不得上訴。
                                        書記官   秦  仲  芳
中    華    民    國     九十     年      五        月      一          日
附錄    本判決論罪科刑法條：
刑法第三百二十條
意圖為自己或第三人不法之所有，而竊取他人之動產者，為竊盜罪，處五年以下有期
徒刑、拘役或五百元以下罰金。
意圖為自己或第三人不法利益，而竊佔他人之不動產者，依前項之規定處斷。
前二項之未遂犯罰之。


司法院資訊處製作；財團法人民間司法改革基金會備份。
